【裁判字號】    97,裁,699
【裁判日期】    970124
【裁判案由】    商標異議
【裁判全文】
最  高  行  政  法  院  裁  定
                                     97年度裁字第00699號
上  訴  人  千佑企業股份有限公司
代  表  人  甲○○           送達處所同上
被 上訴 人  經濟部
代  表  人  乙○○           送達處所同上
參  加  人  日商資生堂股份有限公司
代  表  人  丙○○○         送達處所同上
                             送達代收人  陳長文律師
上列當事人間商標異議事件，上訴人對於中華民國96年6月7日臺
北高等行政法院95年度訴字第2800號判決，提起上訴，本院裁定
如下：
    主  文
上訴駁回。
上訴審訴訟費用由上訴人負擔。
    理  由
一、按對於高等行政法院判決之上訴，非以其違背法令為理由，
    不得為之，行政訴訟法第242條定有明文。依同法第243條第
    1項規定，判決不適用法規或適用不當者，為違背法令；而
    判決有同條第2項所列各款情形之一者，為當然違背法令。
    是當事人對於高等行政法院判決上訴，如依行政訴訟法第24
    3條第1項規定，以高等行政法院判決有不適用法規或適用不
    當為理由時，其上訴狀或理由書應有具體之指摘，並揭示該
    法規之條項或其內容；若係成文法以外之法則，應揭示該法
    則之旨趣。如以行政訴訟法第243條第2項所列各款情形為理
    由時，其上訴狀或理由書，應揭示合於該條項各款之事實。
    上訴狀或理由書如未依此項方法表明，或其所表明者與上開
    法條規定不合時，即難認為已對高等行政法院判決之違背法
    令有具體之指摘，其上訴自難認為合法。
二、本件上訴人對於高等行政法院判決上訴，係以：本件縱使原
    處分未就據以異議商標是否於我國已為相關消費者所熟知之
    著名商標加以審究或予以論明，訴願機關亦得加以審究或說
    明，如據以異議商標不足認定為我國之著名商標，則原處分
    雖有未審究或說明之不當，亦得因而認為正當，而以訴願為
    無理由，訴願法第79條定有明文。訴願決定及原審漏未審酌
    該規定，認原處分未就是否據以異議商標是否於我國已為相
    關消費者所熟知而為著名商標乙節加以審究或予以論明，非
    為妥適為撤銷原處分之事由，有判決不適用法令之違誤。另
    原審就二商品是否致相關消費者誤認二者為同一來源，或雖
    非同一來源而誤認二商標之使用人存在關係企業等關係之論
    斷，與事實經驗不符，且存在演譯上之矛盾。再查，製銷藥
    業者之行業特殊性，與化妝清潔用品行業間即少兼具產銷或
    關係企業之例，原審認定顯與社會通念及日常生活經驗有違
    ，違反論理法則與經驗法則。又「不老林」圖樣商標並存之
    事實為本件是否混淆誤認之爭點，據異議商標無法提出其在
    我國為著名商標之證據，原審未就取捨心證為如何說明而置
    之不論，有判決不備理由之違背法令等語，為其理由。惟核
    其所陳上述理由，無非係就原審取捨證據、認定事實之職權
    行使，指摘其為不當，並就原審已論斷者，泛言未論斷，或
    就原審所為論斷，泛言其論斷矛盾，而未具體表明合於不適
    用法規、適用法規不當、或行政訴訟法第243條第2項所列各
    款之情形，難認對該判決之如何違背法令已有具體之指摘。
    依首揭說明，應認其上訴為不合法。
三、依行政訴訟法第249條第1項前段、第104條、民事訴訟法第
    95條、第78條，裁定如主文。
中    華    民    國    97    年    1     月    24    日
                    最高行政法院第五庭
                        審判長法官  劉  鑫  楨
                              法官  侯  東  昇
                              法官  林  樹  埔
                              法官  劉  介  中
                              法官  戴  見  草
以  上  正  本  證  明  與  原  本  無  異
中    華    民    國    97    年    1     月    25    日
                              書記官  郭  育  玎


司法院資訊處製作；財團法人民間司法改革基金會備份。
